【裁判字號】    95,交聲,1520
【裁判日期】    950921
【裁判案由】    交管條例聲異
【裁判全文】
臺灣板橋地方法院刑事裁定            95年度交聲字第1520號
原處分機關  交通部公路總局臺北區監理所
異  議  人
即受處分人  甲○○
上列異議人即受處分人因違反道路交通管理處罰條例案件，對於
交通部公路總局臺北區監理所於民國95年8 月23日以北監自裁字
裁00-000000000號所為之處分不服（原舉發案號：交通部公路總
局臺北區監理所95年6 月19日北監字第400038344 號），聲明異
議，本院裁定如下：
    主  文
異議駁回。
    理  由
一、原處分機關意旨略以：異議人即受處分人甲○○前於民國（
    下同）94年8 月15日晚間20時25分許，駕駛車號8850-DL 號
    自用小客車行經臺北市大同區○○○路與長安西路口時，有
    汽車駕駛人轉彎時，不依標誌、標線、號誌指示之違規，經
    臺北市政府警察局大同分局執勤員警以北市警交大字第AEB1
    79748 號舉發違反道路交通管理事件通知單當場舉發，復因
    異議人逾越應到案期限30日以上，原處分機關於94年12月21
    日掣開第40-AEB179748號裁決書，乃依修正前道路交通管理
    處罰條例第48條第2 款（裁決書贅載「第1 項」）、第63條
    第1 項之規定，裁處罰鍰新臺幣（下同）1800元，並記違規
    點數1 點，並將該裁決書送達異議人，惟該裁決書因招領逾
    期經原處分機關依行政程序法第74條規定辦理寄存送達生效
    ，於95年2 月5 日依裁決書處罰主文逕行註銷駕駛執照。嗣
    異議人另於95年4月19日16時1分許因駕駛車牌號碼為0005-E
    M 號之自小客貨車行經臺北市○○○路○段時，因交通違規
    行為，經臺北市政府警察局建成派出所執勤員警開單舉發，
    然因異議人於95年2 月5 日已經原處分機關註銷駕駛執照在
    案，原處分機關即於95年6月19日逕依職權以北監字第40003
    8344號開立舉發通知單，並於95年8 月23日依道路交通管理
    處罰條例第21條第1 項第1 款之規定，處異議人罰鍰8400元
    。
二、本件異議人即受處分人則以：日前監理站吊扣伊駕照之裁決
    書，並無準確送達與伊，使得伊在不被通知情況下駕照被吊
    扣轉而吊銷，導致伊本案被加罰無照駕駛，為此請求撤銷原
    處分。
三、按「汽車駕駛人，未領有駕駛執照駕車者，處新臺幣6000元
    以上12000 元以下罰鍰，並當場禁止其駕駛及扣留其車輛牌
    照」，修正前道路交通管理處罰條例第21條第1 項第1 款定
    有明文（按該條文後於民國94年12月28日經修正公布為同條
    第1 項第1 款「未領有駕駛執照駕小型車或機號腳踏車」，
    並自95年7 月1 日起生效施行，依行政罰法第5 條前段之規
    定，本件應依修正後道路交通管理處罰條例第21條第1 項1
    款之規定處斷，併此敘明）。
四、經查：
（一）按受處分人不服道路交通管理處罰條例第8 條所定主管機
      關所為之處罰者，得於接到裁決書之翌日起20日內，向管
      轄地方法院聲明異議；交通法庭認聲明異議不合法律上之
      程式或其異議權已經喪失者，應以裁定駁回之，道路交通
      管理處罰條例第87條第1 項及道路交通案件處理辦法第18
      條前段分別定有明文。又依違反道路交通管理事件統一裁
      罰標準級處理細則第5 條規定，處理違反道路交通管理事
      件，有關文書之送達程序，依行政程序法之規定；而按行
      政機關對於文書之送達，於應送達處所不獲會晤應受送達
      人，復無得將文書付與有辨別事理能力，同居人、受雇人
      或應送達處所之接收郵件人員，得將文書寄存送達地之地
      方自治或警察機關，並作送達通知書兩份，1 份黏貼於應
      受送達人住居所、事務所、營業所或其就業處所門首，另
      1 份交由鄰居轉交或置於該送達處所信箱或其他適當位置
      ，以為送達，如由郵政機關為送達者，得將文書寄存於送
      達地之郵政機關，行政程序法第74條第1 項、第2 項亦有
      明定。
（二）查異議人之住所為「臺北縣板橋市○○街42巷2 弄3 號1
      樓」，經異議人於陳述書及聲明異議狀上記載明確。又查
      原處分機關之裁決書業於94年12月28日送達於異議人住所
      ，因不獲會晤異議人本人，亦無有辨別事理能力之同居人
      或受僱人代為收受，郵政機關遂依法將上開文書寄存於板
      橋中正路郵局，並製作送達證書2 份，1 份黏貼於應受送
      達人住所門首，1 份置於該受送達處所信箱或其他適當位
      置乙節，有送達證書1 紙在卷可憑，足認已合法送達於異
      議人，異議人如對該裁決書有所不服，自應從寄存送達之
      翌日即94年12月29日起20日內聲明異議。然異議人遲至95
      年9 月1 日始向原處分機關提出聲明異議，此有原處分機
      關之收文章戳可資證明，揆諸上揭說明，顯然已逾異議期
      間，且無從補正，是原處分機關於94年12月21日掣開第40
      -A EB179748 號裁決書之內容即已確定在案。
（三）承上，原處分機關之北監自裁字裁40-AEB179748號之裁決
      書既經合法送達，業如前述，職是原處分機關於95年2 月
      5 日依裁決書處罰主文逕行註銷異議人之駕駛執照，即屬
      有據。是異議人於95年4 月19日因駕駛車牌號碼為0005-E
      M 號之自小客貨車行經臺北市○○○路○段時，因交通違
      規行為，經當時之執勤員警掣單舉發，因異議人前於95年
      2 月5 日已經原處分機關註銷駕駛執照在案，是異議人當
      日確有未領有駕駛執照駕駛小型車之違規行為，從而，原
      處分機關逕依道路交通管理處罰條例第21條第1 項第1 款
      規定，並於95年6 月19日逕依職權以北監字第400038344
      號開立舉發通知單及裁決書，依法即屬有據。
五、據上論斷，應依道路交通案件處理辦法第18及第19條，裁定
    如主文。
中    華    民    國    95    年    9     月    21    日
                      交通法庭  法  官  吳幸娥
以上正本證明與原本無異
如不服本裁定應於送達後5日內向本院提出抗告狀
                                書記官  洪惠玲
中    華    民    國    95    年    9     月    21    日


司法院資訊處製作；財團法人民間司法改革基金會備份。
